臺灣士林地方法院刑事判決　　　　　　　　　　　　　九十一年度易字第三八九號
　　公　訴　人　臺灣士林地方法院檢察署檢察官
　　被　　　告　乙○○
右列被告因傷害案件，經檢察官提起公訴 (九十年度偵續字第一八四號)，本院判決
如左：
    主  文
乙○○傷害人之身體，處拘役參拾日，如易科罰金，以參佰元折算壹日。
    事  實
一、乙○○於民國九十年三月五日十六時三十分許，坐在台北縣汐止市○○街一一○
    巷金龍湖旁路邊石椿上，見甲○○走來，欲走向登山步道，因認甲○○破壞伊與
    張華維所合建之登山步道，即質問甲○○何以破壞登山步道，雙方進而發生口角
    ，詎雙方竟基於傷害人身體之犯意，甲○○自路旁撿起一支鐵鋸，持該鐵鋸走向
    乙○○，乙○○則自石椿後方地上拾起一根六台尺長、六公分粗之竹竿，走向甲
    ○○，雙方進而持上開工具互相毆打對方，造成甲○○左頂部頭皮受有三×一×
    一公分之撕裂傷，乙○○則受有左上臂、左大腿裂傷之傷害（甲○○涉犯傷害罪
    嫌部分，業經本署檢察官以九十年度偵字第三五六五號乙案聲請簡易判決處刑）
    。
二、案經甲○○訴由台北縣政府警察局汐止分局報告臺灣士林地方法院檢察署檢察官
    偵查起訴。
    理  由
一、訊據被告乙○○對於打傷甲○○之頭部雖不爭執，然矢口否認傷害犯行，辯稱當
    時甲○○拿鋸子向伊逼近，伊連連後退而跌倒在地，甲○○即舉起鋸子向伊手臂
    及大腿連砍兩刀，伊為了防衛，在甲○○舉起鋸子準備砍第三刀時，才拿起竹竿
    打算打掉甲○○手中的鋸子，不料卻打到甲○○的頭部，伊係正當防衛云云。
二、按所謂正當防衛係對於現在不法之侵害，而出於防衛自己或他人權利之行為。本
    件案發之經過，據被告於九十年十一月十三日偵訊筆錄稱：「他（指甲○○）拿
    一個鋸子說：要打架來，這是我的路，不給你過。他（指甲○○）拿二尺長鋸子
    ，我抓起一支六尺長竹子，他就衝過來一直要打架，我往後退跌倒後，他就用鋸
    子砍我手及腳，我才舉起竹子要打他的手，結果打到他的頭一下。」由上顯見，
    在被告尚未跌倒，告訴人甲○○尚未割傷被告之前，當告訴人甲○○稱要打架時
    （不法侵害尚未發生），被告即自路邊檢起竹竿準備迎戰，故被告檢起竹竿之行
    為，主觀上顯係要與告訴人打架，而非對於現在不法之侵害，而出於防衛自己權
    利之行為，是其所辯伊係正當防衛云云，顯無足取，此外復有履勘現場圖附照片
    在卷可按。而告訴人左頂部頭皮受有三×一×一公分之傷害，有康寧醫院出具之
    甲種診斷證明書一份及該院九十年十一月二十一日康醫事字第三六六號函附說
    明、病歷在卷可稽，本件事證明確，被告犯行詢勘認定，應依法論科。
二、核被告所為，係犯刑法第二百七十七條第一項之傷害罪。爰審酌被告之品行、犯
    犯罪之動機、目的、手段、犯罪時所受之刺激、被害人所受傷害程度及被告犯罪
    後之態度等一切情狀，量處如主文所示之刑，並諭知易科罰金之折算標準。又供
    犯罪所用之竹竿一支，拾自地上，非被告所有，且已丟棄，爰毋庸諭知沒收，並
    此敘明。
據上論斷，應依刑事訴訟法第二百九十九條第一項前段，刑法第二百七十七條第一項
、第四十一條第一項前段，罰金罰鍰提高標準條例第一條前段、第二條，判決如主文
。
本案經檢察官江林達到庭執行職務。
中      華      民      國      九十一    年      九    月    二十四    日
                                      臺灣士林地方法院刑事第一庭
                         法  官  張  國  棟
右正本證明與原本無異。
如不服本判決，應於判決送達後十日內，向本院提出上訴狀。
                                          書記官  陳  雅  加
中      華      民      國      九十一    年      九    月    二十六    日
附錄本案論罪科刑法條全文：
刑法第二百七十七條第一項：
傷害人之身體或健康者，處三年以下有期徒刑、拘役或一仟元以下罰金。
